【裁判字號】    98,重訴,4
【裁判日期】    990204
【裁判案由】    違反槍砲彈藥刀械管制條例等
【裁判全文】
臺灣嘉義地方法院刑事判決               98年度重訴字第4號
公  訴  人  臺灣嘉義地方法院檢察署檢察官
被      告  丁○○
            甲○○
            丙○○
            庚○○
上四人共同
指定辯護人  本院公設辯護人  顏玲玲
上列被告因強盜等案件，經檢察官提起公訴（98年度偵字第6387
、6740、8591號、98年度毒偵字第1409、1596號），本院判決如
下：
    主  文
范維均、庚○○共同犯預備擄人勒贖罪，均累犯，各處有期徒刑
陸月，如易科罰金，均以新臺幣壹仟元折算壹日。
甲○○共同犯預備犯擄人勒贖罪，處有期徒刑肆月；又共同犯攜
帶兇器加重竊盜罪，處有期徒刑柒月，扣案之T字型扳手壹支沒
收；又共同犯未經許可，持有可發射子彈具有殺傷力之改造手槍
，處有期徒刑參年貳月，併科罰金新臺幣伍萬元，罰金如易服勞
役，以新臺幣壹仟元折算壹日。扣案之改造手槍壹枝（槍枝管制
編號：0000000000），子彈伍顆均沒收；又共同犯攜帶兇器加重
強盜罪，處有期徒刑柒年貳月，扣案之改造手槍壹枝（槍枝管制
編號：0000000000），子彈伍顆均沒收；又犯施用第二級毒品罪
，處有期徒刑肆月。應執行有期徒刑拾年貳月，併科罰金新臺幣
伍萬元，罰金如易服勞役，以新臺幣壹仟元折算壹日。扣案之T
字型扳手壹支、改造手槍壹枝（槍枝管制編號：0000000000），
子彈伍顆，均沒收。
丁○○共同犯意圖供冒用身分使用，而偽造、變造國民身分證，
足以生損害於公眾或他人者，累犯，處有期徒刑柒月，偽造之「
洪愷池」身分證及全民健康保險卡各壹張，均沒收；又共同犯未
經許可，持有可發射子彈具有殺傷力之改造手槍，累犯，處有期
徒刑參年陸月，併科罰金新臺幣柒萬元，罰金如易服勞役，以新
臺幣壹仟元折算壹日。扣案之改造手槍壹枝（槍枝管制編號：00
00000000），子彈伍顆均沒收；又共同犯攜帶兇器加重竊盜罪，
累犯，處有期徒刑玖月，扣案之T字型扳手壹支沒收；又共同犯
攜帶兇器加重強盜罪，累犯，處有期徒刑柒年拾月，扣案之改造
手槍壹枝（槍枝管制編號：0000000000），子彈伍顆均沒收；又
犯施用第二級毒品罪，累犯，處有期徒刑陸月，扣案之吸食器貳
組、玻璃球參個，均沒收。應執行有期徒刑拾壹年拾月，併科罰
金新臺幣柒萬元，罰金如易服勞役，以新臺幣壹仟元折算壹日。
扣案之「洪愷池」身分證及全民健康保險卡各壹張、改造手槍壹
枝（槍枝管制編號：0000000000），子彈伍顆、T字型扳手壹支
、吸食器貳組、玻璃球參個，均沒收。
    犯 罪 事 實
一、甲○○前因施用毒品案件，經臺灣苗栗地方法院裁定送觀察
    、勒戒後，認無繼續施用毒品之傾向，於民國95年12月19日
    執行完畢釋放，並由臺灣苗栗地方法院檢察署檢察官以95年
    度毒偵字第1440號為不起訴處分確定。丁○○前因施用毒品
    案件，經臺灣苗栗地方法院裁定送強制戒治後，於民國97年
    11月13日執行完畢釋放，並由臺灣苗栗地方法院檢察署檢察
    官以97年度戒毒偵字第57號為不起訴處分確定。又於93年間
    因過失致死、公共危險及誣告案件，經法院分別判處有期徒
    刑8月、1年、6月，定應執行刑為有期徒刑2年確定，並於95
    年6月2日縮刑期滿執行完畢。丙○○前因施用第1、2級毒品
    案件，經臺灣苗栗地方法院以93年度訴字第308號判決分別
    判處有期徒刑1年、8月，定應執行刑為有期徒刑1年6月確定
    ，於94年12月19日縮刑期滿執行完畢。庚○○於92年間，因
    違反毒品危害條例案件，經法院判處有期徒刑3月確定，並
    於93年7月1日執行完畢。
二、范維均前受僱並借住戊○○嘉義市東洋新村68之15號處，因
    而得知戊○○家境優渥。范維均、甲○○、庚○○竟共同基
    於擄人勒贖之犯意聯絡，於98年5月底6月初某日，在甲○○
    苗栗縣頭份鎮中正新村46號住處共同謀議要對戊○○擄人勒
    贖新臺幣1000萬元，並先觀察戊○○住處的地形。范維均、
    甲○○、庚○○三人再於98年6月中旬，在甲○○住處會合
    後，由庚○○攜帶電擊棒、手銬（另持有槍枝及手銬部分，
    范維均、甲○○不知情，庚○○違反槍砲彈藥刀械部分，非
    本件此部分預備之行為，已另由檢察官偵辦）並駕駛自小客
    車搭載范維均、甲○○於該日凌晨3、4時許抵達嘉義後，再
    由庚○○至某便利商店購買膠帶，預備妥當，再陸續至戊○○經常出入之場所尋求適當時機綁架。嗣在戊○○朋友住處
    看見戊○○後，欲進行擄人勒贖計劃時，因戊○○友人在旁
    作罷而未著手。本件因甲○○在其犯罪未發覺前，向該管公
    務員自承犯罪，始查悉上情。
三、丁○○與不詳姓名綽號「Allen」之成年男子，共同意圖為
    冒用身分使用而偽造文書之犯意聯絡，由丁○○於98年7 月
    中旬某日，在臺中市○○路與崇德路口，與「Allen」言明
    以新臺幣（下同）2萬元代價，委請「Allen」偽造國民身分
    證及全民健康保險卡。丁○○於約定後1個禮拜交付照片光
    碟，於2、3日後，「Allen」交付偽造完成之「洪愷池」之
    國民身分證及健康保險卡交予丁○○，致生損害戶政機關對
    於國民身分證及健保局對於健康保險卡管理之正確性，並生
    損害「洪愷池」其人。嗣經警丁○○住處扣偽造「洪愷池」
    之國民身分證及健康保險卡各1張。
四、丁○○明知未經主管機關之許可，不得持有具有殺傷力之手
    槍及子彈，竟於98年8月初間，在苗栗線頭份三灣某處，以
    10萬元之價格，向真實姓名年籍不詳之「阿團」者，購買具
    有殺傷力之仿BERETTA廠92FS型半自動改造手槍1枝（槍枝管
    制編號：0000000000）、非制式子彈8顆後，未經許可而持
    有之。並於後述之98年8月27日與甲○○共同持以強盜戊○○及乙○之財物。嗣經扣得改造手槍1枝及子彈8顆（經送鑑
    定後，試射3顆，剩餘5顆）。
五、甲○○、丁○○基於意圖為自己不法所有之犯意聯絡，於98
    年8月27日凌晨3時許，由甲○○駕駛車牌號碼R3-2198號自
    用小客車搭載丁○○（起訴書誤繕丁○○駕駛搭載甲○○）
    ，前往嘉義市○區○○路1段829號旁，由丁○○持其所有客
    觀上足供兇器使用之T字型扳手1支，下手竊取己○○所有之
    7W-0320號車牌2面，甲○○則負責把風，得手後將7W-0320
    號車牌懸掛在上開R3-2198號自用小客車上。嗣經警丁○○
    住處扣上揭行竊用之T字型扳手1支。
六、甲○○明知未經主管機關之許可，不得持有具有殺傷力之手
    槍及子彈，於98年8月27日共同與丁○○持有上揭具有殺傷
    力之仿BERETTA廠92FS型半自動改造手槍1枝（槍枝管制編號
    ：0000000000）、非制式子彈8顆後。甲○○、丁○○復基
    於於意圖為自己不法所有之犯意聯絡，於98年8月27日上午9
    時55分許，由甲○○駕駛懸掛7W-0320號自用小客車（原車
    牌號碼R3-2198）搭載丁○○（起訴書誤繕為丁○○駕駛搭
    載甲○○），並攜帶上開客觀上足供兇器使用之改造手槍1
    枝及子彈8顆，前往嘉義市東區盧厝里13鄰東洋新村68之15
    號戊○○住處，由甲○○持上開丁○○所有之改造手槍向戊○○及乙○恫稱：伊是通緝犯，需要財物後，即由丁○○以
    膠帶將戊○○及乙○綑綁，以此強暴、脅迫方式，致使戊○○及乙○不能抗拒，而強取戊○○夫婦現金13萬5千元、港
    幣2萬元、人民幣7千2百元、美金4百元、日幣2萬元、男用
    勞力士錶1只及男用LV背包1個等物，得手後，將財物朋分花
    用。嗣經警丁○○住處扣得強盜所得之LV牌背包。
七、丁○○基於施用第2級毒品甲基安非他命之犯意，於98年8月
    31日凌晨4時許，在新竹市○○路某汽車旅館，將安非他命
    置入玻璃球後以火燒烤，吸食煙霧之方式，施用第2級毒品
    安非他命1次。嗣經警丁○○住處扣得吸食器2組、玻璃球3
    個。
八、甲○○基於施用2級毒品甲基安非他命之犯意，於98年8月25
    日下午3時許，在苗栗縣頭份鎮某汽車旅館，以玻璃球點燃
    薰煙的方式，施用第2級毒品安非他命1次。
九、案經嘉義市政府警察局第二分局報請臺灣嘉義地方法院檢察
    署檢察官偵查起訴。
    理  由
甲、程序方面：
    被告以外之人於審判外之陳述，雖不符前四條之規定，而經
    當事人於審判程序同意作為證據，法院審酌該言詞陳述或書
    面陳述作成時之情況，認為適當者，亦得為證據。當事人、
    代理人或辯護人於法院調查證據時，知有第159條第1項不得
    為證據之情形，而未於言詞辯論終結前聲明異議者，視為有
    前項之同意。刑事訴訟法第159條之5定有明文。本件所引用
    證人在審判外之言詞陳述及書證，檢察官、辯護人、被告並
    無不同意列為證據，且本院審理時，無於言詞辯論終結前聲
    明異議。而前開證人在警詢所為之證述，係在自由意志下所
    為陳述，並親閱筆錄無訛後始簽名作成之情況，且該證言及
    書證適為本案應審酌必要事項，自有證據能力，得為本案證
    據，合先敘明。
乙、實體方面：
壹、被告范維均、甲○○、庚○○預備對被害人戊○○擄人勒贖
    部分：
一、訊據被告范維均、甲○○、庚○○三人，就其於98年5月底6
    月初某日共同謀議要對戊○○擄人勒贖1000萬元，並先觀察
    戊○○住處的地形，再於98年6月中旬某日凌晨3、4時抵達
    嘉義，陸續至戊○○經常出入之場所尋求適當時機綁架，嗣
    看見戊○○欲進行擄人勒贖計劃時，因戊○○友人在旁作罷
    之情事，均供認不諱。
二、經查：
  (一)被告范維均供稱：我與甲○○、庚○○於98年5月底、6
      月初，在甲○○苗栗縣頭份鎮住處，共同謀議要對戊○○
      擄人勒贖1000萬元，我們三人先觀察戊○○住處的地形。
      於98年6月中旬我與庚○○先後到甲○○住處與甲○○會
      合，並攜帶電擊棒。由庚○○開車載我與甲○○到達嘉義
      ，並由庚○○去買膠帶，伺機要綁架戊○○，見到戊○○
      時，因戊○○朋友在旁所以沒有動手，就各自回家，沒有
      再聯絡等語（見本院卷第122頁）。被告甲○○供稱：我
      與范維均、庚○○於98年5月底、6月初，在我苗栗縣頭份
      鎮住處共同謀議要對戊○○擄人勒贖1000萬元，我們三人
      先觀察戊○○住處的地形。於98年6月中旬丙○○、庚○○先到我住處與我會合，並攜帶電擊棒。由庚○○開車載
      我與丙○○到達嘉義，伺機要綁架戊○○，見到戊○○時
      ，因戊○○朋友在旁所以沒有動手，就各自回家，沒有再
      聯絡等詞（見本院卷第122頁）。被告庚○○供稱：我與
      甲○○、丙○○於98年5月底、6月初，在甲○○苗栗縣頭
      份鎮住處，共同謀議要對戊○○擄人勒贖1000萬元，我們
      三人先觀察戊○○住處的地形。於98年6月中旬我與丙○○先後到甲○○住處與甲○○會合，並攜帶電擊棒。由我
      開車載丙○○與甲○○到達嘉義，並由我去買膠帶，伺機
      要綁架戊○○，見到戊○○時，因戊○○朋友在旁所以沒
      有動手，就各自回家，沒有再聯絡等情（見本院卷第121
      頁）。被告范維均、甲○○、庚○○三人就上揭供述相符
      ，自可採認其所供為真實而可認定。
  (二)按預備犯與未遂犯之區別，以已未著手於犯罪之實行為標
      準。所謂著手，係指犯人對於犯罪構成事實開始實行而言
      。擄人勒贖罪，係以意圖勒贖而為擄人行為為構成要件，
      自應以開始實行擄人行為，始得謂之著手。被告范維均、
      甲○○、庚○○結夥圖謀擄人勒贖，並備妥電擊棒及購買
      膠帶，伺機要綁架戊○○，惟見到戊○○時因戊○○有朋
      友在旁而未動手實行擄人行為，即各自回家，是對於架擄
      行為尚未開始實施，其擄人勒贖之行為，仍在預備程度，
      應為預備擄人勒贖之認定。
  (三)依上被告范維均、甲○○、庚○○三人此部分之自白與事
      實相符，其犯行洵可認定，應依法論科。
貳、被告丁○○與不詳姓名綽號「Allen」之成年男子共同偽造
    「洪愷池」之國民身分證及健康保險卡部分：
一、訊據被告就其以2萬元代價，委請「Allen」偽造「洪愷池」
    國民身分證及全民健康保險卡一事供認不諱。
二、經查：
  (一)被告丁○○供認：我於98年7月中旬某日，在臺中市○○
      路與崇德路口，以2萬元代價，委請「Allen」偽造國民身
      分證及全民健康保險卡，我於約定後1個禮拜交付照片光
      碟，於2、3日後，「Allen」交付偽造完成之「洪愷池」
      之國民身分證及健康保險卡給我等語（見本院卷第120頁
      ）。並有偽造之「洪愷池」之國民身分證及健康保險卡扣
      案可稽，被告自白可以採認。
  (二)依上所述，被告丁○○此部分之自白與事實相符，其犯行
      洵可認定，應依法論科。
參、被告丁○○未經許可持有具有殺傷力之槍彈部分：
一、訊據被告丁○○就其未經許可，持有具有殺傷力之槍、彈一
    事供認不諱。
二、經查：
  (一)被告丁○○供認：我於98年8月初間，在苗栗線頭份三灣
      某處，以10萬元之價格，向真實姓名年籍不詳之「阿團」
      者，購買具有殺傷力之仿BERETTA廠92FS型半自動改造手
      槍1枝（槍枝管制編號：0000000000）、非制式子彈8顆後
      ，未經許可而持有之。並於98年8月27日與甲○○共同持
      以強盜戊○○及乙○之財物等語（見本院卷第120頁）。
      並有前揭槍、彈扣案可稽。被告丁○○之自白可以採認。
  (二)扣案之改造手槍1枝及子彈8顆，經送請內政部警政署刑事
      警察局鑑定結果，認為，前揭改造手槍係仿BERETTA廠92F
      S型半自動手槍製造之槍枝，換裝土造金屬槍管而成，擊
      發功能正常，可供擊發適用之子彈，具有殺傷力；而子彈
      8顆，均非制式，由金屬彈殼組合而成，採樣試射3顆，
      可擊發，認有殺傷力等情，有該局98年9月11日刑鑑字第
      0980123330號槍彈鑑定書、相片6幀（見98年度6387號偵
      卷第22至23頁）在卷可稽。則前揭槍彈均具有殺傷力，係
      槍砲彈藥刀械管制條例管制之槍彈，未經主管機關許可，
      不得持有，亦可認定。
  (三)依上所述，被告自白與事實相符，此部分事證明確，其犯
      行洵可論定，應依法論科。
肆、被告甲○○、丁○○共同竊取己○○所有之7W-0320號車牌
    部分：
一、訊據被告甲○○、丁○○就其共同竊取己○○所有之7W-032
    0號車牌部分，均坦承不諱。
二、經查：
  (一)被告甲○○供稱：我於98年8月27日凌晨3時許，駕駛車牌
      號碼R3-2198自用小客車搭載丁○○，前往嘉義市○區○○路1段829號旁，由丁○○持其所有之T字型扳手1支，下
      手竊取己○○所有之7W-0320號車牌2面，我在旁把風，得
      手後懸掛在R3-2198號自用小客車上等語（見本院卷第121
      頁）。被告丁○○供稱：我於98年8月27日凌晨3時許，由
      甲○○駕駛車牌號碼R3-2198自用小客車搭載我，前往嘉
      義市○區○○路1段829號旁，持我所有之T字型扳手1支，
      由我下手竊取己○○所有之7W-0320號車牌2面，甲○○把
      風，得手後懸掛在R3-2198號自用小客車上等詞（見本院
      卷第120頁）。被告二人就竊取車牌之供述一致。
  (二)被告二人前揭不利之自白，核與證人即被害人己○○警詢
      證述車牌失竊情節相符（見嘉市警二偵字第0980004280號
      卷第75-77頁）。並有7W-0320號車牌及T字型扳手1支扣案
      可佐。該T字型扳手1支係鐵製，客觀上可供兇器使用，亦
      屬無疑。復有贓物認領保管單1紙、嘉義市政府警察局第
      一分局北鎮派出所受理各類案件紀錄表、車輛協尋電腦輸
      入單各1紙可佐（見嘉市警二偵字第0980004280號卷第92-
      94頁）。可認被告之自白與事實相符。
  (三)依上所述，被告甲○○、丁○○二人，此部分之自白與事
      實相符，事證明確，其犯行洵可論定，應依法論科。
伍、被告甲○○、丁○○共同強盜戊○○、乙○財物部分：
一、訊據被告甲○○、丁○○對此部分犯罪事實供認不諱。
二、經查：
  (一)被告李昌木供稱：我與丁○○於98年8月27日上午9時55分
      許，由我駕駛懸掛7W-0320號自用小客車（原車牌號碼R3-
      2198）搭載丁○○，並攜帶丁○○向「阿團」所購上開改
      造手槍1枝及子彈8顆，前往嘉義市東區盧厝里13鄰東洋新
      村68之15號戊○○住處，由我持上改造手槍向戊○○及乙○恫稱：我是通緝犯，需要財物後，即由丁○○以膠帶將
      戊○○及乙○綑綁，強取現金13萬5千元、港幣2萬元、人
      民幣7千2百元、美金4百元、日幣2萬元、男用勞力士錶1
      只及男用LV背包1個等語（見本院卷第121頁）。被告丁○○供稱；於98年8月27日上午9時55分許，由甲○○駕駛懸
      掛7W-0320號自用小客車（原車牌號碼R3-2198），並攜帶
      我向「阿團」所購上開改造手槍1枝及子彈8顆，前往嘉義
      市東區盧厝里13鄰東洋新村68之15號戊○○住處，由甲○○持上改造手槍向戊○○及乙○恫稱：伊是通緝犯，需要
      財物後，即由我以膠帶將戊○○及乙○綑綁，強取現金13
      萬5千元、港幣2萬元、人民幣7千2百元、美金4百元、日
      幣2萬元、男用勞力士錶1只及男用LV背包1個等詞（見本
      院卷第120頁）。
  (二)被告甲○○、丁○○二人，前揭不利於己之自白，核與證
      人即被害人戊○○於警詢、偵查之證述（嘉市警二偵字第
      0980 004280號卷第43至46、50至58頁、98年度偵字第638
      7號卷第53至54頁、嘉市警二偵字第0980005585號卷第31
      頁、98年度偵字第6740號卷第37至39頁）、乙○於警詢、
      偵查之證述（嘉市警二偵字第0980004280號卷第60至62頁
      、64至71頁、98年度偵字第6740號卷第39至40頁）相符。
      並有搜索同意書、嘉義市政府警察局第二分局搜索扣押筆
      錄、扣押物品目錄表、扣押物品收據各1份（嘉市警二偵
      字第0980004280號卷第78至82頁）及扣押物品LV名牌背包
      1只（已發還被害人戊○○）、改造手槍1枝（含彈匣）、
      子彈8顆、新臺幣11600元及12500元（已發還被害人戊○○）、男用勞力士手錶1只（已發還被害人戊○○），暨
      被害報告單1紙（嘉市警二偵字第0980004280號卷第101頁
      ）、監視錄影翻拍畫面12張（嘉市警二偵字第0980004280
      號卷第104至109頁）、內政部警政署刑事警察局98年9月
      11日刑鑑字第0980123330號鑑驗書1份（98年度偵字第
      6387號卷第22至23頁）可參。被告自白核與事實相符。
  (三)依上所述，被告甲○○、丁○○自白與事實相符，此部分
      事證明確，其犯行洵可論定，應依法論科。
陸、被告丁○○施用第2級毒品安非他命部分：
一、訊據被告丁○○就其於98年8月31日凌晨4時許，在新竹市○○路某汽車旅館，將安非他命置入玻璃球後以火燒烤，吸食
    煙霧之方式，施用第2級毒品安非他命1次情事，供認不諱。
    另警方亦在被告丁○○住處扣得吸食器2組、玻璃球3個，有
    搜索同意書、嘉義市政府警察局第二分局搜索扣押筆錄、扣
    押物品收據、扣押物品目錄表各1份（嘉市警二偵字第09800
    04361號卷第30至36頁）。且被告丁○○經查獲時採其反液
    檢確呈安非他命陽性反應，有採尿代號與真實姓名對照表1
    紙（嘉市警二偵字第0980004361號卷第50頁）及長榮大學確
    認報告1紙可佐（98年度偵字第1409號卷第7頁）。被告所為
    上開不利於己之自白，確與事實相符，自可採信。
二、又被告丁○○前因施用毒品案件，經臺灣苗栗地方法院裁定
    送強制戒治後，於民國97年11月13日執行完畢釋放，並由臺
    灣苗栗地方法院檢察署檢察官以97年度戒毒偵字第57號為不
    起訴處分確定，有台灣高等法院被告前案紀錄表可按，其再
    犯本件施用毒品犯行，依毒品危害防制條例第23條第2項規
    定，應依法逕行追訴處罰。
柒、被告甲○○施用第2級毒品安非他命部分：
一、訊據被告甲○○就其於98年8月25日下午3時許，在苗栗縣頭
    份鎮某汽車旅館，以玻璃球點燃薰煙的方式，施用第2級毒
    品安非他命1次情事，供認不諱。且被告甲○○經查獲時採
    其反液檢確呈安非他命陽性反應，有台灣檢驗科技股份有限
    公司濫用藥物尿液檢驗報告、採尿代號與真實姓名對照表各
    1紙可佐（嘉市警二偵字第0980005068號卷第5頁、7頁）。
    被告所為上開不利於己之自白，確與事實相符，自可採信。
二、又被告甲○○前因施用毒品案件，經臺灣苗栗地方法院裁定
    送觀察、勒戒後，認無繼續施用毒品之傾向，於95年12月19
    日執行完畢釋放，並由臺灣苗栗地方法院檢察署檢察官以95
    年度毒偵字第1440號為不起訴處分確定，有台灣高等法院被
    告前案紀錄表可按，其再犯本件施用毒品犯行，依毒品危害
    防制條例第23條第2項規定，應依法逕行追訴處罰。
捌、論罪科刑：
一、被告范維均、庚○○部分：
    核被告范維均、庚○○二人就事實二所述圖謀擄人勒贖，並
    備妥電擊棒及購買膠帶，伺機要綁架戊○○，惟見到戊○○
    時因戊○○有朋友在旁而未實施擄人行為，所為係犯刑法第
    347條第4項預備擄人勒贖罪。被告范維均、庚○○與甲○○
    就上揭犯行，有犯意聯絡，行為分擔，為共同正犯。公訴人
    認被告范維均、庚○○二人上揭行為，係犯擄人勒贖未遂罪
    ，容有未洽，如同前述，惟起訴之基本事實同一，且被告范
    維均、庚○○二人所犯預備擄人勒贖罪，業經列為本案爭點
    ，而為充份辯論，自應由本院變更起訴法條，予以裁判。被
    告丙○○前因施用第1、2級毒品案件，經臺灣苗栗地方法院
    以93年度訴字第308號判決分別判處有期徒刑1年、8月，定
    應執行刑為有期徒刑1年6月確定，於94年12月19日縮刑期滿
    執行完畢；被告庚○○於92年間，因違反毒品危害條例案件
    ，經法院判處有期徒刑3月確定，並於93年7月1日執行完畢
    ，此有臺灣高等法院被告前案紀錄表1份在卷可參，其受徒
    刑之執行完畢後，5年以內故意再犯本件有期徒刑以上之罪
    ，為累犯，應依刑法第47條第1項規定加重其刑。爰審酌被
    告范維均、庚○○本件犯罪之動機、目的、手段，且所為係
    屬預備，尚未造成社會危害，犯後坦承犯行等一切情狀，分
    別量處如主文所示之刑，並諭知易科罰金之折算標準。另庚○○所有供預備犯罪所用之電擊棒及膠帶，非屬違禁物，且
    未扣案，未免執行之困難，爰不為沒收之諭知，併為敘明。
二、被告甲○○部分：
  (一)被告甲○○就事實二所述圖謀擄人勒贖，並備妥電擊棒及
      購買膠帶，伺機要綁架戊○○，惟見到戊○○時因戊○○
      有朋友在旁而未實施擄人行為所為，係犯刑法第347條第4
      項預備擄人勒贖罪。被告甲○○與范維均、庚○○就上揭
      犯行，有犯意聯絡，行為分擔，為共同正犯。公訴人認被
      告甲○○上揭行為，係犯擄人勒贖未遂罪，容有未洽，如
      同前述，惟起訴之基本事實同一，且被告所犯預備擄人勒
      贖罪，業經列為本案爭點，而為充份辯論，自應由本院變
      更起訴法條，予以裁判。再被告甲○○在其犯罪未發覺前
      ，向該管公務員自承犯罪，而接受裁判，符自首要件，依
      刑法第62條規定減輕其刑。爰審酌被告甲○○本件犯罪之
      動機、目的、手段，且所為係屬預備，尚未造成社會危害
      ，犯後坦承犯行等一切情狀，量處如主文所示之刑。另庚○○所有供預備犯罪所用之電擊棒及膠帶，非屬違禁物，
      且未扣案，未免執行之困難，爰不為沒收之諭知，併為敘
      明。
  (二)被告甲○○就竊取己○○所有之7W-0320號車牌部分，核
      其所為，係犯刑法第321條第1項第3款攜帶兇器加重竊盜
      罪。被告甲○○與丁○○就上揭竊盜犯行，有犯意聯絡，
      行為分擔，為共同正犯。爰審酌被告犯罪之動機、目的、
      手段、所生危害、犯後坦承犯行之態度等一切情狀，量處
      如主文所示之刑。扣案之T字型扳手1支係被告丁○○所有
      ，供本件竊盜所用之物，應依刑法第38條第1項第2款之規
      定宣告沒收。
  (三)被告甲○○強盜戊○○、乙○財物部分，核其所為，係犯
      槍砲彈藥刀械管制條例第8條第4項非法持有可發射子彈具
      殺傷力之手槍罪（起訴書所載係改造手槍，惟法條誤引槍
      砲彈藥刀械管制條例第7條）、第12條第4項之非法持有子
      彈罪及刑法第330條攜帶兇器加重強盜罪。被告甲○○與
      丁○○就前揭犯槍砲彈藥刀械管制條例（指98年8月27日
      之持有槍彈）及攜帶兇器強盜罪，有犯意聯絡，行為分擔
      ，為共同正犯。又被告甲○○同時持有上開具殺傷力之改
      造手槍1枝及子彈8顆及被告同時地強盜戊○○、乙○財物
      ，均係以一行為，觸犯數罪名，為想像競合犯，應分依刑
      法第55條規定從一重之非法持有可發射子彈具殺傷力之手
      槍罪及攜帶兇器加重強盜罪處斷。被告甲○○所犯槍砲彈
      藥刀械管制條例與攜帶兇器加重強盜二罪，犯意各別，行
      為亦殊，應分論併罰。再被告甲○○所為未經許可持有槍
      彈部分，業經檢察官起訴書論及，雖法條未列，自屬業經
      起訴，本院就此部分自應審理，併為敘明。爰審酌被告甲○○犯罪之動機、目的、手段、所生危害、犯後坦承犯行
      之態度等一切情狀，量處如主文所示之刑，並就罰金部分
      ，諭知易服勞役之標準。至扣案供本件犯罪所用之改造手
      槍1枝，子彈5顆係屬違禁物，有前開槍砲鑑驗書1份附卷
      可稽，依刑法第38條第1項第1款之規定宣告沒收。另經鑑
      驗試射完畢之扣案子彈3顆，已失其違禁物性質，非屬違
      禁物，不予宣告沒收，附此敘明。
  (四)被告甲○○施用安非他命所為，係犯毒品危害防制條例第
      10條第2項之施用第二級毒品罪。被告持有安非他命進而
      施用，其持有之低度行為應為施用之高度行為所吸收，不
      另論罪。爰審酌被告前因施用毒品犯行，經觀察勒戒執行
      完畢，猶不思藉機徹底戒除施用毒品之惡習，再次施用毒
      品，惟其施用毒品係自戕行為，及本件施用毒品之手段，
      其犯後坦承犯行態度等一切情狀，量處如主文所示之刑。
      並就上揭所犯之罪，定如主文所示之應執行刑。
三、被告丁○○部分：
  (一)被告丁○○偽造「洪愷池」之國民身分證及健康保險卡部
      分。按國民身分證及全民健康保險卡係由主管機關內政部
      及中央健保局核發作為本國人士身分之證明及使用醫療制
      度之用，屬於品行能力相類之證書，均係刑法第212條之
      特種文書。惟戶籍法第75條業於97年5月28日修正公布，
      並自97年5月30日生效施行，該條第1項規定「意圖供冒用
      身分使用，而偽造、變造國民身分證，足以生損害於公眾
      或他人者，處5年以下有期徒刑、拘役或科或併科新臺幣
      50萬元以下罰金」，此條規定係針對國民身分證之偽造、
      變造犯行予以明文規定，相較於刑法第212條係針對所有
      一般特種文書之偽造、變造犯行為之處罰規定，戶籍法之
      規定應屬於特別規定，依特別法優於普通法之原則，應優
      先適用戶籍法之規定，合先敘明。再按刑法第218條第1項
      所稱之公印或公印文，係指表示公務機關或機關長官資格
      及其職務之印信而言，即俗稱大印與小官章或其印文，本
      件偽造「洪愷池」之國民身分證上印載之「內政部印」印
      文，係表示公務機關之資格及職務，即屬印信條例第2條
      所規定印信之印文，應為刑法第218條之公印文。又，偽
      造公印文，刑法第218條既有獨立處罰之規定，且較刑法
      第212條之處罰為重，則於偽造刑法第212條之特種文書同
      時偽造公印文者，即難僅論以該條之罪，而置刑法第218
      條處刑較重之罪於不問（司法院大法官會議釋字第82號解
      釋、最高法院70年度臺上字第6511號判決參照）。核被告
      丁○○偽造「洪愷池」之國民身分證、全民健康保險卡係
      犯戶籍法第75條之偽造國民身分證罪、刑法第218條第1項
      偽造公印文罪（國民身分證部分）、刑法第212條之偽造
      特種文書罪（全民健保卡部分）。被告丁○○與綽號「
      Allen」之成年男子間，就上開偽造公印文、偽造國民身
      分證、偽造特種文書等3罪犯行有犯意聯絡及行為分擔，
      應論以共同正犯。被告丁○○基於單一偽造文書之犯意，
      偽造上開國民身分證、公印文、健保卡之行為，應依刑
      法第55條想像競合犯之規定，從一重之戶籍法第75條處斷
      。被告於93年間因過失致死、公共危險及誣告案件，經法
      院分別判處有期徒刑8月、1年、6月，定應執行刑為有期
      徒刑2年確定，並於95年6月2日縮刑期滿執行完畢，此有
      臺灣高等法院被告前案紀錄表1份在卷可參，其受徒刑之
      執行完畢後，5年以內故意再犯本件有期徒刑以上之罪，
      為累犯，應依刑法第47條第1項規定加重其刑。爰審酌被
      告丁○○本件犯罪之動機、目的、手段，犯後坦承犯行等
      一切情狀，量處如主文所示之刑。偽造之「洪愷池」身分
      證及全民健康保險卡各1張，係被告丁○○，因本件犯罪
      所得之物，依刑法第38條第1項第3款宣告沒收。
  (二)被告丁○○未經許可持有具有殺傷力之槍彈部分，核其所
      為，係犯槍砲彈藥刀械管制條例第8條第4項非法持有可發
      射子彈具殺傷力之手槍罪（起訴書所載係改造手槍，惟法
      條誤引槍砲彈藥刀械管制條例第7條）、第12條第4項之非
      法持有子彈罪。又被告同時持有上開具殺傷力之改造手槍
      1枝及子彈8顆，係以一行為，觸犯數罪名，為想像競合犯
      ，應依刑法第55條規定從一重之非法持有可發射子彈具殺
      傷力之手槍罪處斷。再未經許可，無故持有槍、彈罪，其
      持有之繼續，為行為之繼續，至持有行為終了時，均論為
      一罪，不得割裂，被告自98年8月初購買持有至98年8月27
      日與甲○○共同持以強盜戊○○及乙○之財物，自僅論一
      持有罪，並於98年8月27日與甲○○有犯意聯絡，行為分
      擔，論以共同正犯。被告有前述有期徒刑之科刑及執行完
      畢，同前所述，5年內故意再犯本件有期徒刑以上之罪，
      為累犯，應依刑法第47條第1項規定加重其刑。爰審酌被
      告未經許可持有具有殺傷力之槍彈，對社會治安造成之實
      質危害，就其犯罪之情形、學歷、職業、犯後態度等一切
      情狀，量處如主文所示之刑，並就罰金部分，諭知易服勞
      役之折算標準。至扣案之改造手槍1枝，子彈5顆係屬違禁
      物，有前開槍砲鑑驗書1份附卷可稽，依刑法第38條第1項
      第1款之規定宣告沒收。另經鑑驗試射完畢之扣案子彈3顆
      ，已失其違禁物性質，非屬違禁物，不予宣告沒收，附此
      敘明。
  (三)被告竊取己○○所有之7W-0320號車牌部分，核其所為，
      係犯刑法第321條第1項第3款攜帶兇器加重竊盜罪。被告
      丁○○與甲○○就上揭竊盜犯行，有犯意聯絡，行為分擔
      ，為共同正犯。被告有前述有期徒刑之科刑及執行完畢，
      同前所述，5年內故意再犯本件有期徒刑以上之罪，為累
      犯，應依刑法第47條第1項規定加重其刑。爰審酌被告犯
      罪之動機、目的、手段、所生危害、犯後坦承犯行之態度
      等一切情狀，量處如主文所示之刑。扣案之T字型扳手1支
      係被告丁○○所有，供本件竊盜所用之物，應依刑法第38
      條第1項第2款之規定宣告沒收。
  (四)被告丁○○強盜戊○○、乙○財物部分，核其所為，係犯
      刑法第330條攜帶兇器加重強盜罪（被告丁○○槍砲彈藥
      刀械管制條例部分之罪，係行為繼續，已論罪如前述）。
      被告與甲○○前揭犯行，有犯意聯絡，行為分擔，為共同
      正犯。又被告同時同地強盜戊○○、乙○財物，係以一行
      為，觸犯數罪名，為想像競合犯，應依刑法第55條規定從
      一重攜帶兇器加重強盜罪處斷。被告有前述有期徒刑之科
      刑及執行完畢，同前所述，5年內故意再犯本件有期徒刑
      以上之罪，為累犯，應依刑法第47條第1項規定加重其刑
      。爰審酌被告前有施用毒品犯行，猶不思藉機徹底戒除施
      用毒品之惡習，再次施用毒品，惟其施用毒品係自戕行為
      ，及本件施用毒品之手段，其犯後坦承犯行態度等一切情
      狀，量處如主文所示之刑。並就上揭所犯之罪，定如主文
      所示之應執行刑。扣案之吸食器2組、玻璃球3個，固非專
      供施用毒品所用之器具，然均為被告所有，且係供施用上
      開毒品所用之物，依刑法第38條第1項第2款規定宣告沒收
      。
玖、另起訴書載有嘉義市政府警察局第二分局循線查獲，並在
    丁○○住處扣得安非他命5包（淨重22.1443公克，驗餘數量
    ）、海洛因1包（淨重0.81公克），此部分係涉犯販賣賣毒
    品案件，業經臺灣苗栗地方法院檢察署偵辦中，又扣得注射
    針筒1支，既非違物，亦非本案供犯罪或預備所用之物，均
    不為沒收之諭知，併為敘明。
據上論斷，應依刑事訴訟法第299條第1項前段、第300條，槍砲
彈藥刀械管制條例第8條第4項、第12條第4項，毒品危害防制條
例第10條第2項，戶籍法第75條第1項，刑法第11條前段、第212
條、第218條第1項、第321條第1項第3款、第330條、第347條第4
項、第28條、第55條、第62條、第47條第1項、第42條第1項、第
42 條第3項、第38條第1項第1款、第2款、第3款，刑法施行法第
1條之1第1項、第2項前段，判決如主文。
本案經檢察官陳昭廷到庭執行職務。
中    華    民    國    99    年    2    月    4     日
                  刑事第六庭  審判長法  官  蘇清水
                                    法  官  黃義成
                                    法  官  林坤志
以上正本證明與原本無異。
如不服本判決應於收受判決後10日內向本院提出上訴書狀，並應
敘述具體理由；其未敘述上訴理由者，應於上訴期間屆滿後20日
內向本院補提理由書（均須按他造當事人之人數附繕本）「切勿
逕送上級法院」。告訴人或被害人如對於本判決不服者，應具備
理由請求檢察官上訴，其上訴期間之計算係以檢察官收受判決正
本之日期為準。
中    華    民    國    99    年    2    月    4     日
                                    書記官  邱法儒
所犯法條
中華民國刑法第212條
偽造、變造護照、旅券、免許證、特許證及關於品行、能力服務
或其他相類之證書、介紹書，足以生損害於公眾或他人者，處1
年以下有期徒刑、拘役或3百元以下罰金。
中華民國刑法第218條
偽造公印或公印文者，處 5 年以下有期徒刑。
盜用公印或公印文足以生損害於公眾或他人者，亦同。
中華民國刑法第321條
犯竊盜罪而有左列情形之一者，處6月以上、5年以下有期徒刑：
一、於夜間侵入住宅或有人居住之建築物、船艦或隱匿其內而犯
    之者。
二、毀越門扇、牆垣或其他安全設備而犯之者。
三、攜帶兇器而犯之者。
四、結夥三人以上而犯之者。
五、乘火災、水災或其他災害之際而犯之者。
六、在車站或埠頭而犯之者。
前項之未遂犯罰之。
中華民國刑法第330條
犯強盜罪而有第321條第1項各款情形之一者，處7年以上有期徒
刑。
前項之未遂犯罰之。
中華民國刑法第347條
意圖勒贖而擄人者，處死刑、無期徒刑或 7 年以上有期徒刑。
因而致人於死者，處死刑、無期徒刑或12年以上有期徒刑；致重
傷者，處死刑、無期徒刑或10年以上有期徒刑。
第 1 項之未遂犯罰之。
預備犯第 1 項之罪者，處 2 年以下有期徒刑。
犯第1項之罪，未經取贖而釋放被害人者，減輕其刑；取贖後而
釋放被害人者，得減輕其刑。
槍砲彈藥刀械管制條例第8條
未經許可，製造、販賣或運輸鋼筆槍、瓦斯槍、麻醉槍、獵槍、
空氣槍或第4條第1項第1款所定其他可發射金屬或子彈具有殺傷
力之各式槍砲者，處無期徒刑或5年以上有期徒刑，併科新臺幣1
千萬元以下罰金。未經許可，轉讓、出租或出借前項所列槍枝者
，處5年以上有期徒刑，併科新臺幣1千萬元以下罰金。
意圖供自己或他人犯罪之用，而犯前二項之罪者，處無期徒刑或
7年以上有期徒刑，併科新臺幣1千萬元以下罰金。
未經許可，持有、寄藏或意圖販賣而陳列第1項所列槍枝者，處3
年以上10年以下有期徒刑，併科新臺幣700萬元以下罰金。
第 1 項至第 3 項之未遂犯罰之。
槍砲彈藥刀械管制條例第12條
未經許可，製造、販賣或運輸子彈者，處1年以上7年以下有期徒
刑，併科新台幣500萬元以下罰金。
未經許可，轉讓、出租或出借子彈者，處6月以上5年以下有期徒
刑，併科新台幣300萬元以下罰金。
意圖供自己或他人犯罪之用，而犯前二項之罪者，處3年以上10
年以下有期徒刑，併科新台幣700萬元以下罰金。
未經許可，持有、寄藏或意圖販賣而陳列子彈者，處5年以下有
期徒刑，併科新台幣300萬元以下罰金。
第 1 項至第 3 項之未遂犯罰之。
毒品危害防制條例第10條
施用第二級毒品者，處 3 年以下有期徒刑。
戶籍法第75條
意圖供冒用身份使用，而偽造、變造國民身份證，足以生損害於
公眾或他人者，處五年以下有期徒刑、拘役或科或併科新臺幣五
十萬元以下罰金。行使前項偽造、變造之國民身份證者，亦同。
將國民身份證交付他人，以供冒名使用，或冒用身份而使用他人
交付或遺失之國民身份證，足以生損害於公眾或他人者，處三年
以下有期徒刑、拘役或科或併科新臺幣三十萬元以下罰金。

司法院資訊處製作；財團法人民間司法改革基金會備份。
